【裁判字號】    97,上訴,910
【裁判日期】    970703
【裁判案由】    違反槍砲彈藥刀械管制條例
【裁判全文】
臺灣高等法院高雄分院刑事判決         97年度上訴字第910號
上  訴  人  臺灣高雄地方法院檢察署檢察官
被      告  甲○○
                    現另案於臺灣高雄監獄執行中
指定辯護人  本院公設辯護人李佩娟
上列上訴人因被告違反槍砲彈藥刀械管制條例案件，不服臺灣高
雄地方法院97年度訴字第473 號中華民國97年4 月16日第一審判
決（起訴案號：臺灣高雄地方法院檢察署96年度偵緝字第3216號
），提起上訴，本院判決如下：
    主  文
上訴駁回。
    理  由
一、公訴意旨略以：甲○○明具有殺傷力之改造手槍及具殺傷力
    之土造、制式子彈均係槍砲彈藥刀械管制條例所公告列管之
    違禁物，非經主管機關許可不得持有、寄藏，竟未經許可而
    持有殺傷力之改造手槍、子彈之犯意，於民國95年11月9 日
    15時20分許駕駛車牌號碼：SA－0865號自用小客車時，將如
    附表所示之槍、子彈藏置於該自用小客車副駕駛座旁之1 只
    藍色塑膠袋內而持有之。嗣甲○○駕駛上開自用小客車行經
    高雄縣大寮鄉○○村○○街5 號前，因形跡可疑，於警方執
    行臨檢時，當場查獲並扣得如附表所示之槍枝2 把及子彈3
    顆。因認被告甲○○涉犯槍砲彈藥刀械管制條例第8 條第4
    項、第12條第4 項之罪嫌。
二、按犯罪事實，應依證據認定之，無證據不得認定犯罪事實；
    又不能證明被告犯罪者，應諭知無罪之判決；刑事訴訟法第
    154 條第2 項、第301 條第1 項分別定有明文。次按認定不
    利於被告之證據須依積極證據，苟積極證據不足為不利於被
    告事實之認定，即應為有利被告之認定，更不必有何有利之
    證據；又犯罪事實之認定，應憑證據，如無相當之證據，或
    證據不足以證明，自不得以推測或擬制之方法，以為裁判之
    基礎；最高法院30年上字第816 號判例、40年台上字第86號
    判例可資參照。
三、公訴人認被告甲○○涉犯槍砲彈藥刀械管制條例第8 條第4
    項、第12條第4 項罪嫌，係以被告於警詢、偵訊中之供述；
    如附表所示之、槍枝、子彈扣案及現場照片8 張，暨內政部
    警政署刑事警察局槍彈鑑定書1 紙，為其主要論據。訊據被
    告甲○○堅決否認有何上述公訴人所指之犯行，辯稱：當日
    伊開車載潘明聖回家，警方所查獲之槍、彈係坐在副駕駛座
    之潘明聖所有，警方到現場時，潘明聖將之丟在副駕駛座後
    下車逃逸，伊並未持有扣案槍、彈等語。
四、經查：
  (一)被告於警詢、偵訊及法院審理中均堅稱：扣案槍、彈為案外
    人潘明聖所持有，其未曾持有扣案槍、彈等情，有被告於警
    詢、偵訊及本院及原審法院審理筆錄在卷可稽，且證人潘明
    聖於原審審理中亦到庭證稱：「扣案槍、彈是張程洲於案發
    前1 、2 日寄放在我這裡，案發當日（95年11月9 日）約在
    被告家樓下，要還給張程洲；我將槍、彈帶過去，未等到張
    程洲，所以被告要載我回家，就被警方查獲；被告未持有。
    」等語（見原審卷第56至59頁），復佐以扣案槍、彈係在車
    牌號碼：SA－0865號自用小客車之副駕駛座旁之1 只塑膠袋
    內為警查獲等情，有查獲之現場照片附卷可按（見警卷第29
    頁照片），此與被告上開所辯及證人潘明聖所證稱之情節相
    符合，是證人潘明聖上開證述，應屬可採，亦即扣案槍、彈
    確屬證人潘明聖所持有，被告所辯，應堪採信。
  (三)至於公訴人上訴意旨稱：縱令扣案槍、彈非寄藏於被告，然
    被告在開車搭載證人潘明聖途中有同時保護、保管槍彈之意
    思甚明，且證人潘明聖亦證稱被告有看過槍、彈等語，是被
    告應與潘明聖共同持有扣案槍、彈云云。惟查，持有係指將
    物置於自己實力支配之下，本件被告既非受寄該扣案槍、彈
    者，則其自始即無持有之情事；再者，被告僅開車搭載潘明
    聖回家，自非潘明聖之雇用人，是被告開車對於乘坐於車內
    之潘明聖隨身所攜帶之物品，並無保管之責，更不可能因而
    將潘明聖隨身所攜帶之物置於自己實力支配之下，而與潘明
    聖共同持有。至於知悉他人持有非法違禁物，並非等同參與
    犯罪，尚須犯意聯絡及行為分擔，公訴人上開所言，於法無
    據。
  (四)扣案槍彈係屬案外人潘明聖所持有，並非被告持有，已如前
    述，因而扣案槍彈、現場照片及內政部警政署刑事警察局槍
    彈鑑定書等，均僅足亦證明案發當日確有扣得上開槍、彈，
    及該槍彈具有殺傷力等情，但尚不足以證明系爭槍彈即為被
    告所持有。
  (五)綜上所述，被告上開所辯，應屬可採。從而公訴人所持之上
    開論據，均無法採為認定被告有違反槍砲彈藥刀械管制條例
    犯行之證據；此外，復查無其他積極證據足資證明被告有何
    違反槍砲彈藥刀械管制條例之犯行，被告被訴非法持有槍彈
    罪自屬不能證明。
五、原審因而以不能證明被告犯槍砲彈藥刀械管制條例第8 條第
    4 項、第12條等罪，而為被告無罪之諭知，核無違誤；檢察
    官提起上訴，猶執前詞，指摘原判決不當，為無理由，應予
    駁回。
據上論斷，應依刑事訴訟法第368 條，判決如主文。
本案經檢察官王登榮到庭執行職務。
中    華    民    國    97    年    7     月    3    日
                  刑事第四庭    審判長法  官  蕭權閔
                                      法  官  陳吉雄
                                      法  官  吳進寶
以上正本證明與原本無異。
如不服本判決應於收受本判決後10日內向本院提出上訴書狀，其
未敘述上訴理由者，並得於提起上訴後10日內向本院補提理由書
狀（均須按他造當事人之人數附繕本）「切勿逕送上級法院」。
中    華    民    國    97    年    7     月    3    日
                                      書記官  林佳蓉
附表：
┌───┬────────────────┬───┬──┐
│編號  │    物品名稱                    │數量  │備註│
├───┼────────────────┼───┼──┤
│  1   │仿0.38吋制式轉輪手槍製造之仿造轉│1 把  │    │                          │
│      │輪手槍（槍身號碼：151942、槍枝管│      │    │                          │
│      │制編號：0000000000號）          │      │    │
├───┼────────────────┼───┼──┤
│  2   │仿貝瑞塔廠1934型半自動手槍製造之│1 把  │    │
│      │槍枝，換裝土造金屬槍管而成之改造│      │    │
│      │手槍（槍身號碼：V.T －1934、槍枝│      │    │
│      │管制編號：0000000000號）        │      │    │
├───┼────────────────┼───┼──┤
│3     │制式子彈（批號：ACP9638SPLN號   │3顆   │    │
└───┴────────────────┴───┴──┘


司法院資訊處製作；財團法人民間司法改革基金會備份。
